【裁判字號】    97,訴,297
【裁判日期】    970930
【裁判案由】    強盜
【裁判全文】
臺灣苗栗地方法院刑事判決               97年度訴字第297號
公  訴  人  臺灣苗栗地方法院檢察署檢察官
被      告  丙○○
選任辯護人  魏翠亭律師
上列被告因強盜案件，經檢察官提起公訴（97年度偵字第1693號
），本院判決如下：
    主    文
丙○○犯攜帶兇器竊盜罪，處有期徒刑陸月，扣案之鉗子壹支、
活動扳手壹支、十字起子壹支、手套一雙沒收。又犯傷害罪，處
有期徒刑捌月。應執行有期徒刑壹年，扣案之鉗子壹支、活動扳
手壹支、十字起子壹支、手套一雙沒收。
    犯罪事實
一、丙○○意圖為自己不法之所有，於民國97年4 月6 日下午，
    駕駛車牌號碼Q9-8332 號自用小客車前往苗栗縣苗栗市南勢
    里國馨社區，攜帶其所有、客觀上可供兇器使用之鉗子、活
    動扳手、十字起子各1 支，並戴上其所有之手套1 雙，進入
    國馨社區56號房屋後方之防火巷，攀爬上該屋1 樓加蓋部分
    之屋頂，竊取屋主甲○○所有、放置在該處之熱水器1 台（
    價值約新臺幣7 、8 百元）得手，隨後將之搬移至同社區64
    號房屋（位在防火巷另一側，為空屋）1 樓客廳內，在該屋
    及隔壁之同社區65號房屋（亦為空屋）內繼續搜尋財物。嗣
    於同日18時許，苗栗縣警察局苗栗分局文山派出所警員乙○○接獲國馨社區住戶報案，表示有不明人士侵入該社區、形
    跡可疑，乃與同所警員謝定寬分別穿著制服、一同駕駛警車
    前往查看，發現丙○○正在該社區65號房屋3 樓陽台向下張
    望，2 人喝令丙○○不要動後，即前後包抄準備逮捕丙○○
    ，丙○○試圖從防火巷逃逸，但撞見埋伏在巷口之謝定寬，
    遂折返欲從該社區64號房屋前門逃離，斯時守候在門外之乙○○現身阻擋，要求丙○○趴下，丙○○竟基於妨害公務執
    行及傷害人身體之犯意，以右拳朝乙○○揮擊，再與乙○○
    扭打在地，而對依法執行職務之乙○○施強暴，並致乙○○
    受有右食指撕裂傷之傷害，惟丙○○旋遭乙○○與趕來支援
    之謝定寬合力制伏逮捕，乙○○、謝定寬並在該社區64號房
    屋1 樓客廳內起獲丙○○竊得之熱水器1 台（已由甲○○領
    回），在丙○○身上及該社區64號、65號房屋內分別扣得前
    述鉗子、活動扳手、十字起子及手套等作案工具。
二、案經苗栗縣警察局苗栗分局報告臺灣苗栗地方法院檢察署檢
    察官偵查起訴。
    理    由
一、證據能力之認定：
  (一)卷內所有被告丙○○以外之人於審判外之言詞或書面陳述，
    未據檢察官、被告或辯護人於言詞辯論終結前聲明異議，依
    刑事訴訟法第159 條之5 第2 項規定，應視為已經當事人同
    意作為證據，本院審酌該等陳述作成時之情況亦認為適當，
    依前揭法條第1 項規定，均得為證據。
  (二)員警拍攝之作案工具、贓物、犯罪現場等照片共21張（偵查
    卷第35至41、63至66頁）及扣案之鉗子、活動扳手、十字起
    子各1 支、手套1 雙，均係以物件之存在及其呈現之狀態為
    證據資料，性質上非屬供述證據，既非實施刑事訴訟程序之
    公務員因違背法定程序而取得，亦得為證據。
二、犯罪事實之認定：
  (一)攜帶兇器竊盜部分：
    此部分犯罪事實，業據被告於警詢、偵查中及本院審理時坦
    承不諱（偵查卷第18至19、21、46至48、74頁；審理卷第72
    至73、75至78頁），與證人甲○○、乙○○於警詢及偵查中
    證述之情節均吻合（偵查卷第14、73、80至81、90至91頁）
    ，並有查獲報告1 紙、苗栗縣警察局苗栗分局文山所扣押筆
    錄1 件、員警拍攝之照片21張、現場示意圖1 紙、甲○○立
    具之贓物認領保管單1 紙可資佐證（偵查卷第6 至7 、27至
    29、35至41、63至67、83頁），足認被告前開自白與事實相
    符。按竊盜罪既遂與未遂之區別，應以所竊之物已否移入自
    己權力支配之下為標準，若已將他人財物移歸自己所持，即
    應成立竊盜既遂罪（最高法院17年上字第509 號判例意旨參
    照），本案被告將熱水器由國馨社區56號搬移至「隔壁棟」
    之同社區64號房屋（審理卷第73頁），該屋當時亦無人居住
    ，僅有被告1 人為搜尋財物而在內活動，顯然被告已將熱水
    器移歸自己持有，其竊盜行為達於既遂之程度，辯護人以：
    被告尚未將熱水器移至其停妥於案發現場旁之汽車前，即遭
    發現、制止等語，主張被告所為僅該當竊盜未遂，並非可採
    。綜上所述，此部分事證明確，被告之犯行洵堪認定。
  (二)妨害公務及傷害部分：
    訊據被告矢口否認犯行，辯稱：我沒有揮拳攻擊乙○○，是
    要趴下時伸手去抓掉在地上的眼鏡，乙○○誤以為我要攻擊
    他云云。經查：此部分犯罪事實，已迭據證人乙○○於警、
    偵訊及審理中指證歷歷（偵查卷第12至14、71至74頁；審理
    卷第55至67頁），乙○○並一再明確證述被告的眼鏡一開始
    並未掉在地上，是被告先揮拳攻擊、2 人發生扭打後才掉在
    地上，且被告從未聽令趴下等語（偵查卷第72頁、審理卷第
    56至57、67頁）。乙○○身為公務人員，於案發當時純屬奉
    命前往現場執行職務，與被告素無糾紛或利害關係（審理卷
    第55、72頁），衡情實無屢次甘冒偽證風險、刻意歪曲事實
    以構陷被告之理由，其證詞之客觀性無庸置疑。且證人謝定
    寬亦於偵查中結稱：「我後來聽到有扭打的聲音，就衝到前
    面去…我去支援他，我發現的時候兩人已經在地上扭打」（
    偵查卷第72至73頁），可以佐證乙○○所述與被告發生肢體
    衝突之情節。倘被告自始即配合趴下，僅有順手撿拾眼鏡之
    動作，未有其他足以影響乙○○執行逮捕任務之積極抗拒行
    為，乙○○何須採取如此激烈之手段壓制被告？況若被告並
    無抗拒逮捕之意思，縱使遭乙○○誤會而出手壓制，亦當配
    合乙○○之指令迅速束手就擒，則稍後趕到現場之謝定寬所
    見情狀，理應是乙○○將被告壓在地上等待（或已經）上銬
    ，而非乙○○與被告仍然在地上扭打。是被告前開所辯，殊
    難採信，其於乙○○執行逮捕職務時，有對乙○○揮拳攻擊
    進而與乙○○扭打之行為，至堪認定。被告此等行為，均係
    以公務員為目標，對人施暴力，結果影響及於公務員執行職
    務之強暴行為，又其目的顯在抗拒逮捕、便利自己脫逃，揮
    拳、扭打等肢體接觸均可能造成他人受傷之結果，亦應為被
    告所明知，足認被告有妨害公務執行及傷害人身體之犯意。
    此外，乙○○受有右食指（指背處）撕裂傷之傷害之事實，
    有大千綜合醫院乙種診斷證明書1 紙、病歷1 份及照片1 張
    可參（偵查卷第34、40頁；審理卷第36至40頁），乙○○已
    到庭證稱確認前揭傷勢絕非接觸玻璃或其他物體所造成（審
    理卷第63、65頁），而一般人於肢體衝突中受有前揭傷害，
    尚屬不難想見之事，故被告對乙○○施強暴之行為與乙○○
    受傷之結果間，應有相當因果關係。綜上說明，此部分事證
    亦臻明確，被告之犯行同堪認定。
三、論罪科刑之理由：
  (一)被告前往國馨社區行竊所攜帶之鉗子、活動扳手、十字起子
    ，均為質地堅硬之金屬製品，客觀上足以對人之生命、身體
    之安全構成威脅，自係兇器。故被告所為，係犯刑法第321
    條第1 項之第3 款之攜帶兇器竊盜罪、同法第135 條第1 項
    之妨害公務執行罪及同法第277 條第1 項之傷害罪（檢察官
    起訴書所引起訴法條雖不包括刑法第135 條第1 項及第277
    條第1 項，惟有關妨害公務執行及傷害之事實，於起訴書犯
    罪事實欄已有記載，本院自得併予論罪，附此指明）。
  (二)公訴意旨雖認被告攜帶兇器竊盜後，為脫免逮捕，揮拳攻擊
    乙○○並與乙○○扭打之行為，係犯刑法第329 條之準強盜
    罪，而有同法第321 條第1 項第3 款之情形，應依同法第33
    0 條第1 項論處。惟按刑法第329 條「擬制為強盜罪之強暴
    、脅迫構成要件行為，乃指達於使人難以抗拒之程度者而言
    」，業經司法院大法官會議以釋字第630 號解釋在案。本案
    被告攜帶兇器竊盜得手後，為脫免逮捕，揮拳攻擊乙○○並
    與乙○○扭打之事實，已經本院認定如前，然細究乙○○證
    述之情節，儘管被告主動揮拳攻擊，乙○○能夠於第一時間
    做出閃避、阻擋、反擊等動作（審理卷第57、59頁），發生
    扭打後不久，即憑藉執法人員所受專業訓練將被告壓制在下
    方（審理卷第67頁），隨後與謝定寬合力將被告完全制伏，
    衝突過程亦僅造成右食指小面積之輕微傷害，可見乙○○之
    身體及精神均未受到明顯壓制，被告之強暴行為實未達於使
    乙○○「難以抗拒」之程度，揆諸前揭說明，被告所為顯與
    刑法準強盜罪之要件不符。是公訴意旨認被告涉犯準強盜罪
    ，尚有未恰，惟其基本社會事實與刑法第321 條第1 項之加
    重竊盜罪相同，本院爰就起訴之犯罪事實，依刑事訴訟法第
    300 條規定，變更檢察官所引應適用之法條而為判決。
  (三)被告對乙○○揮拳，再與乙○○扭打等施強暴行為，係利用
    同一機會，在密切接近之時、地實施，且侵害同一法益，事
    實上有不可分離之密接關係，應論以接續犯，而為包括之一
    罪。
  (四)被告對乙○○施強暴之行為，同時造成乙○○受傷之結果，
    其以1 行為觸犯妨害公務執行、傷害2 罪名，為想像競合犯
    ，應從一重之傷害罪處斷。
  (五)審酌被告有違反麻醉藥品管理條例，經法院判處有期徒刑5
    月，易科罰金執行完畢之前科紀錄（不構成累犯，參審理卷
    第4 頁臺灣高等法院被告前案紀錄表），因失業缺錢，欲變
    現支應生活開銷而行竊（偵查卷第19、55頁），竊得之熱水
    器係甲○○汰換不用之物，價值僅約7 、8 百元（偵查卷第
    81、91頁），未及攜離變賣即為警查獲，已由甲○○領回，
    被告坦承竊盜犯行，並與甲○○達成和解（審理卷第34頁）
    ，甲○○亦表明不欲追究之意（偵查卷第82頁），惟被告於
    員警到場時，眼見犯行暴露，為圖脫免逮捕，竟無視依法執
    行職務員警之指令，出手攻擊警員乙○○並與其扭打，非但
    妨害警察職權之正當行使，又導致乙○○手指受傷，事後則
    始終否認有妨害公務及傷害之行為，迄未與乙○○達成和解
    或透過任何方式向乙○○道歉，乙○○因而堅持提出告訴，
    足認被告就此部分犯行欠缺悔意，再參酌被告高職畢業學歷
    之智識程度，現無固定職業、已婚（其配偶為越南籍）、家
    有未滿2 歲之幼子賴其撫育之生活狀況等一切情狀，分別量
    處如主文所示之刑，並定其應執行之刑。
  (六)扣案之鉗子、活動扳手、十字起子各1 支及手套1 雙，均係
    被告所有、供犯加重竊盜罪所用之物，已據被告供明在卷（
    審理卷第76至78頁），爰依法宣告沒收。
四、適用之法律：
  (一)刑事訴訟法第299 條第1 項前段、第300 條。
  (二)刑法第321 條第1 項第3 款、第135 條第1 項、第277 條第
    1 項、第55條、第38條第1 項第2 款、第51條第5 款。
  (三)刑法施行法第1 條之1 第1 項、第2 項前段。
本案經檢察官黃明正到庭執行職務。
中    華    民    國    97    年    9     月    30    日
                  刑事第一庭    審判長法  官  劉興浪
                                      法  官  蔡志宏
                                      法  官  羅貞元
以上正本證明與原本無異。
如不服本判決，應於判決送達後10日內向本院提出上訴狀（應抄
附繕本），其未敘述上訴理由者，應於上訴期間屆滿後20日內補
提理由書狀於本院，上訴於臺灣高等法院臺中分院。告訴人或被
害人如對於本判決不服者，應具備理由請求檢察官上訴，其上訴
期間之計算係以檢察官收受判決正本之日期為準。
                                      書記官  王月香
中    華    民    國    97    年    10    月    2     日
附錄論罪科刑法條：
中華民國刑法第321 條第1 項第3 款
犯竊盜罪而有左列情形之一者，處六月以上、五年以下有期徒刑
：
三、攜帶兇器而犯之者。
中華民國刑法第277 條第1 項
傷害人之身體或健康者，處3 年以下有期徒刑、拘役或1 千元以
下罰金。
中華民國刑法第135 條第1 項
對於公務員依法執行職務時，施強暴脅迫者，處3 年以下有期徒
刑、拘役或3 百元以下罰金。


司法院資訊處製作；財團法人民間司法改革基金會備份。
